【裁判字號】    89,訴,2018
【裁判日期】    901012
【裁判案由】    毒品危害防制條例
【裁判全文】
臺灣高雄地方法院刑事判決                        八十九年度訴字第二一八號
    公  訴  人  臺灣高雄地方法院檢察署檢察官
    被      告  乙○○
    指定辯護人  甲○
右列被告因違反毒品危害防制條例案件，經檢察官提起公訴（八十九年度偵字第七０
三一號），甲○判決如左：
    主  文
乙○○連續販賣第一級毒品，累犯，處有期徒刑壹拾年，禠奪公權伍年。
扣案之海洛因包（驗後淨重陸點玖陸公克）沒收並銷燬之。販賣毒品所得財物新臺
幣貳萬元沒收之，如全部或一部不能沒收時，以其財產抵償之。
    事  實
一、乙○○曾因違反肅清煙毒條例案件、偽造文書案件、逃亡（軍法）案件，分別判
    處有期徒刑三月六日、褫奪公權三年，八月，一年四月，應定其應執行刑為五年
    四月、褫奪公權三年，於民國八十六年二月十九日執行完畢。仍不知悛悔，明知
    海洛因係八十七年五月二十日公布施行，於同年月二十二日生效之毒品危害防制
    條例第二條第二項第一款所規定之第一級毒品，不得非法持有及販賣，竟基於意
    圖營利非法販賣之概括犯意，自八十九年二月十二日起至同年三月二十二日止，
    在高雄市鼓山區萬壽山上之千光寺前或高雄市○○區○○街紅姑娘廟前，以每包
    海洛因新臺幣（下同）一千元之價格，連續販賣海洛因予丁○○、丙○○二人共
    同施用（丁○○、丙○○施用毒品部分另經臺灣高雄地方法院檢察署檢察官偵查
    ），先後共約十五次，販毒所得共二萬元（交易金額一千元有十次，二千元有五
    次）。嗣於八十九年三月二十二日晚上六時三十分許，丁○○、丙○○於高雄市
    苓雅區○○○路與四維路口為警查獲後，供出其等所施用之海洛因係向乙○○所
    購得，邱瑞旋於是日晚上十時許，在其位於高雄市○○區○○街十八巷五號住處
    為警查獲，並扣得其所有供販賣之海洛因三包（驗後淨重六．九六公克）。
二、案經高雄市政府警察局鼓山分局報請臺灣高雄地方法院檢察署檢察官偵查起訴。
    理  由
一、訊據被告乙○○矢口否認有前揭販賣第一級毒品海洛因（以下簡稱海洛因）之犯
    行，辯稱：伊與丁○○、丙○○一起出資，由伊出面向綽號「阿明」之人購買，
  並未出賣海洛因予丁○○、丙○○施用，而扣案之海洛因係供伊本身吸用云云。
二、惟查：
  (一)被告確有上開販賣海洛因予丁○○、丙○○施用之事實，業經證人丁○○於警訊
    及甲○調查時供稱：「我與丙○○於八十九年三月二十二日下午五時十分許，在
    鼓山區千光寺前以行動電話0000000000日聯絡乙○○，以一千元價格
    買海洛因一包，我們二人每次均共同出錢一同向乙○○購買毒品，約買十五次，
    每次都以行動電話聯絡，三次在登山街紅姑娘廟前，十二次在鼓山區千光寺前，
    我們從八十九年二月十二日起向乙○○買毒品」（八十九年三月二十二日警訊筆
    錄）、「我們被查到的那一包海洛因，是我和丙○○出錢交給乙○○，乙○○交
    海洛因給我們，至於海洛因如何來我們不知道，．．我們吸的海洛因都向乙○○
    拿的，我們只有他一個貨源，丙○○聽說乙○○有門路可以拿到海洛因」（甲○
    八十九年十月十七日訊問筆錄）；另證人丙○○亦陳稱：「前後共向乙○○買過
    十五次（海洛因），其中三次在登山街紅姑娘廟，十二次在千光寺，交金額一千
    元有十次，二千元有五次」（八十九年三月二十二日警訊筆錄）各等語，而被告
    於警訊中亦不諱言：「因他們（指證人丁○○、丙○○）二位打電話找我稱要購
    買毒品，問我有沒有，我說有，他們二位即到千光寺，由我以一千元轉讓（海洛
    因）給他們二位」（八十九年三月二十二日警訊筆錄）。經核證人丁○○、丙○○證述情節大致相符，倘證人丁○○、丙○○未曾向被告購買毒品，何以其等於
    警訊、甲○調查程序中描述有關如何購買毒品、約定交貨之時、地等情節均能詳
    述如一？又毒品危害防制條例於八十七年五月二十日修正後，施用海洛因者依法
    受觀察、勒戒處分或戒治處分後，均能獲得免刑之寬典，此乃眾所週知之事實，
    施用海洛因之犯罪嫌疑人，實已無須透過毒品來源之供述而邀得減刑之利益，故
    施用海洛因之犯罪嫌疑人除有該條例二十條第三項規定之情形，實則為求減刑而
    誣指他人為其毒品來源之可能性，已經不復存在。再者，證人丁○○、丙○○被
    警查獲後，經警採尿送驗，均呈嗎啡陽性反應，並甲○裁定令入戒治處所施以強
    制戒治，有臺灣高雄地方法院檢察署刑案資料查註紀錄表在卷可考，以證人丁○○、丙○○本身既有施用毒品惡習，即無誤認毒品類之虞，更應知悉販賣毒品係
    屬重罪。且依一般經驗法則，苟非有重大嫌隙，絕不致誣攀他人如此重罪，以證
    人丁○○、丙○○與被告間並無任何仇恨（亦據被告、證人丁○○、丙○○分別
    於八十九年三月二十二日警訊時供明、陳明在卷），若非被告確有前揭販毒之舉
    ，證人丁○○、丙○○當無設詞誣陷之理。又按一般施用海洛因者，通常因其施
    用而結識其他施用者，進而亦販賣牟利，以籌措、平衡財力，可知被告因此情而
    販賣海洛因，亦可合理認定。是證人丁○○、丙○○前揭證詞，應可採信。
  (二)被告於偵訊時辯稱免費提供海洛因予丁○○施用（八十九年三月二十三日偵訊筆
    錄），嗣則改稱係與丁○○、丙○○合資購買云云（甲○九十年五月十六日審判
    筆錄），前後供詞不一，已見情虛。況，被告於警訊時供承以每半錢（即一．八
    九公克）七千元之價格購入海洛因，佐以其獲案之初，並無任何職業以資其經濟
    來源（此觀被告於高雄市政府警察局鼓山分局八十九年三月二十二日警訊筆錄之
    被訊問人欄及相關陳述即明），衡情不可能免費提供海洛因予丁○○等人施用。
    雖證人丁○○、丙○○於甲○初次訊問時附和表示伊等與被告合資購買云云，唯
    經詰以其等與被告合資購買之經過，證人丁○○稱：「我出五百元，丙○○出五
    百元，乙○○另外出一千元，我和丙○○、乙○○一起去買，我們去買三次，丙○○有去過二次，二次都是我和丙○○騎機車前往，在紅姑娘廟交錢給乙○○，
    ．．（賣海洛因的人）身高一百七十五公分上，中等身材，膚色普通」（甲○八
    十九年十月十七日訊問筆錄），但證人丙○○卻稱：「我和丁○○各出一千元，
    乙○○不知出多少，不知道乙○○去那裡買毒品，賣海洛因給乙○○的人我沒見
    過，．．在壽山公園交錢給乙○○」（甲○八十九年十月十七日訊問筆錄），二
    人所述合買數額、交錢地點、是否同往購買等情節，均不相同，益證二人陳稱與
    被告合資購買海洛因云云，顯係迴護之詞，尚難採信。
  (三)被告販賣海洛因予證人丁○○、丙○○之次數、金額，已據證人丁○○、丙○○
    於警訊時供稱向被告購買海洛因十五次，購買金額一千元有十次，二千元有五次
    ，已如前述，則被告販賣海洛因予證人丁○○、丙○○施用之販毒所得共計為二
    萬元。本件雖因被告否認販賣犯行，致無法詳細查悉其實際利得與價差，惟按販
    賣海洛因係違法行為，非可公然為之，亦無公定之價格，不論任何包裝，均可任
    意分裝增減分量，而每次買賣之價量，亦可能隨時依雙方間之關係深淺、資力、
    需求量及對行情之認知、來源是否充裕、查緝是否嚴緊，購買者被查獲時供述購
    買對象之可能性風險之評估等，因而異其標準，並機動調整，非可一概而論，販
    賣之利得除經坦承犯行或價量俱臻明確外，委難察得實情，販賣之人從價差或量
    差中牟利方式雖異，其意圖營利之非法販賣行為則一，是除非別有事證，足認係
    按同一價量委買、轉售或無償贈與，確未牟利外，尚難執此遽認非法販賣之證據
    有所未足，致使知過坦承者難辭重典，飾辭否認者反得僥倖，而失情理之平。再
    參酌海洛因物稀價昂，且海洛因之交易為政府懸為嚴予取締之犯罪，以本件而論
    ，被告與證人丁○○、丙○○並無深交亦非至親，茍無牟利之意圖，衡情被告應
    無甘冒被取締判處重刑之危險，而出售海洛因予證人丁○○丙○○施用之理由，
    足徵被告確有販賣海洛因營利之意圖甚明。
  (四)又扣案白色粉末三包，經送請法務部調查局檢驗結果，確屬海洛因，此有該局編
    號000000000號鑑定通知書在卷及上開物品扣案可資佐證。
  (五)本件雖未於被告處查獲大量之海洛因或夾鏈袋、天秤等一般供販賣所用之物，然
    由證人丁○○、丙○○於警訊陳稱其等每次所購買海洛因之價格為一包一千元或
    二千元，可知被告係以小劑量包裝，零星販售等方式販量，並非大、中盤商，因
    此，雖未於被告處查獲大量海洛因、空夾鏈袋及天秤等物品，仍與經驗法則無悖
    ，尚難據此認定被告無販賣海洛因之犯行。
  (六)綜上所述，被告所辯，不足採信。本件事證明確，被告有連續販賣海洛因之犯行
    ，洵堪認定。
三、查海洛因係屬第一級毒品，毒品危害防制條例第二條第二項第一款定有明文。核
    被告所為，係犯毒品危害防制條例第四條第一項之販賣第一級毒品罪。又被告先
    後多次販賣行為，時間緊接，犯罪構成要件相同，顯係基於概括犯意而為，為連
    續犯，依刑法第五十六條之規定以一罪論。又被告多次持有海洛因之行為，亦係
    基於概括犯意，惟其持有後進而販賣，其持有之低度行為應為販賣之高度行為所
    吸收，不另論以持有第一級毒品罪。又被告曾因違反肅清煙毒條例案件、偽造文
    書案件、逃亡（軍法）案件，分別判處有期徒刑三月六日，褫奪公權三年、八月
    、一年四月，應定其應執行刑為五年四月、褫奪公權三年，於八十六年二月十九
    日執行完畢之事實，有臺灣高等法院被告全國前案紀錄表暨臺灣高雄地方法院檢
    察署刑案資料查註紀錄表在卷足憑，其於五年內再犯本件有期徒刑以上之罪，為
    累犯，惟其所犯販賣第一級毒品之法定刑為死刑及無期徒刑之罪，依法該死刑及
    無期徒部分不得加重其刑。被告販賣海洛因予他人施用，固戕害他人之身心，惟
    念其對重典之認識不夠深切，且販毒時間不長、所得不多，與販賣毒品之數量達
    數公斤以上之危害情形不同，誠屬法重情輕，倘對其販賣海洛因之犯行科以法定
    最輕刑之無期徒刑，猶嫌過重，衡情顯有可憫恕之處，爰依刑法第五十九條規定
    減輕其刑罰，其犯罪情形同時有加重及減輕情形，應先加後減。爰審酌被告販賣
    毒品供他人施用，雖危害他人之身體，並造成該施用毒品之人之家庭問題，對於
    社會之危害性的不小，惟其販賣所得金額均非鉅額，且其亦有施用毒品前科，衡
    情應係因施用毒品後，導致其謀生能力及意志減弱，又需長期支付購買毒品款項
    ，因而小量販賣毒品以供作為購買自己施用所需毒品之費用及其他一切情狀，量
    處如主文所示之刑，並就其犯罪之性質，認有褫奪公權之必要，併予宣告褫奪公
    權五年。
四、扣案海洛因三包（驗後淨重六，九六公克），為第一級毒品，應依毒品危害防制
    條例第十八條第一項前段之規定，宣告沒收銷燬之。又販賣第一級毒品海洛因所
    得，依毒品危害防制條例第十九條第一項規定應予沒收，苟該所得係金錢，則屬
    代替物，重在兌換價值，不以當場搜獲扣押之原物為限，又凡販賣毒品所得之對
    價，不問其中何部分屬於成本，何部分屬於犯罪所得之財物，應均予沒收，始與
    法條之規定符合（最高法院六十五年度第五次刑庭庭推總會決議一參照），本案
    被告販賣海洛因與丁○○丙○○之所得計二萬元，已如前述，雖未扣案，惟參諸
    前開說明，仍應依法宣告沒收，如全部或一部不能沒收時，以被告之財產扺償之
    。至鑑驗耗損之毒品部分，既已滅失，即無庸再為沒收諭知，附此敘明。
據上論結，應依刑事訴訟法第二百九十九條第一項前段，毒品危害防制條例第四條第
一項、第十八條第一項前段、第十九條第一項，刑法第十一條前段、五十六條、第五
十九條、第四十七條、第三十七條第二項，判決如主文。
本案經檢察官黃俊嘉到庭執行職務。
中      華      民      國      九十      年      十      月    十二    日
                                 臺灣高雄地方法院刑事第七庭
                                     法  官  何  秀  燕
右正本證明與原本無異。
如不服本判決，應於判決送達後十日內，向甲○提出上訴狀。
                                     書記官  邱  靜  銘
中      華      民      國      九十      年      十      月    十二    日
附錄本案判決論罪科刑之法條
毒品危害防制條例第四條第一項：
製造、運輸、販賣第一級毒品者，處死刑或無期徒刑；處無期徒刑者，得
併科新台幣一千萬元以下罰金。


司法院資訊處製作；財團法人民間司法改革基金會備份。
